【裁判字號】    98,交聲,631
【裁判日期】    980428
【裁判案由】    交管條例聲異
【裁判全文】
臺灣板橋地方法院交通事件裁定         98年度交聲字第631號
                                     98年度交聲字第632號
原處分機關  交通部公路總局臺北區監理所蘆洲監理站
異  議  人
即受處分人  甲○○
上列受處分人因違反道路交通管理處罰條例案件，對於交通部公
路總局臺北區監理所蘆洲監理站所為如附表所示之裁決處分，聲
明異議，本院裁定如下：
    主  文
如附表所示之原處分均撤銷。
    理  由
一、原處分意旨略以：異議人即受處分人甲○○所有之車牌號碼
    735-DFJ 號重型機車，於民國98年1 月24日15時20分許，在
    桃園縣桃園市○○街273 巷口，因駕駛人有闖紅燈之違規行
    為，經桃園縣政府警察局桃園分局龍安派出所警察制止時，
    拒絕停車接受稽查而逃逸，乃以桃警局交字第DB0000000 號
    、第DB0000000 號舉發違反道路交通管理事件通知單逕行舉
    發，交通部公路總局臺北區監理所蘆洲監理站（下稱原處分
    機關）乃於98年3 月10日依道路交通管理處罰條例第53條第
    1 項、第60條第1 項規定，分別裁處異議人罰鍰新臺幣（下
    同）1,800 元、3,000 元等情。
二、異議意旨略稱：車牌號碼735-DFJ 號重型機車係由異議人之
    配偶乙○○在使用，駕駛人非異議人本人，而乙○○亦稱98
    年1 月24日15時20分許與朋友在臺北縣三重市泡茶，不可能
    在桃園市闖紅燈等語。
三、經查：
    (一)按「本條例之處罰，受舉發違反道路交通管理事件之受處
      罰人，認為受舉發之違規行為應歸責他人者，應於舉發違
      反道路交通管理事件通知單應到案日期前，檢附相關證據
      及應歸責人相關證明文件，向處罰機關告知應歸責人，處
      罰機關應即另行通知應歸責人到案依法處理。逾期未依規
      定辦理者，仍依本條例各該違反條款規定處罰。」道路交
      通管理處罰條例第85條第1 項定有明文。依上開規定之文
      義，受處分人「逾期未依規定辦理」之效果，係處罰機關
      「仍依本條例各該違反條款規定處罰」，並未指發生失權
      之效果。且觀諸上開規定修正之立法理由，亦未表示逾期
      未告知即生失權效果。況若舉發通知單送達受處分人時，
      已逾通知單所定之到案期日，則因未符合道路交通管理處
      罰條例第85條第1 項規定，即未生失權之效果。如此一來
      ，將使有無失權之效果取決於舉發通知單送達之遲速，如
      送達在到案期日前者，即生失權效果；送達在到案期日後
      者，即不生失權效果，顯失公平（尤其若舉發通知單送達
      受處分人時，恰係通知單所定到案期日之同日或前一日，
      將使受處分人因無法及時告知應歸責他人之狀況，而承受
      失權之不公平結果）。如認受處分人有在期限前提出證明
      之義務，違反則「產生失權之效果」，不得再申請轉罰，
      無異剝奪受處分人得舉證免罰之權利，應有法律明文始能
      為之（臺灣高等法院暨所屬法院97年法律座談會刑事類提
      案第41號研討結果參照）。申言之，本條項規定應僅屬處
      罰機關得為實體上處罰之依據，並課予受處罰人適當舉證
      之義務，縱有違反，亦不生失權之效果；處罰機關於裁決
      前，乃至法院聲明異議程序中，仍應依違規事實是否存在
      、有無可歸責原因及責任條件等情，為實體上之判斷。
    (二)查本件異議人所有之車牌號碼735-DFJ 號重型機車，於98
      年1 月24日15時20分許，在桃園縣桃園市○○街273 巷口
      ，因駕駛人有闖紅燈之違規行為，經桃園縣政府警察局桃
      園分局龍安派出所警察制止時，拒絕停車接受稽查而逃逸
      ，乃以桃警局交字第DB0000000 號、第DB0000000 號舉發
      違反道路交通管理事件通知單逕行舉發等情，有上開舉發
      通知單通知聯影本2 紙在卷可稽。異議人雖未於本件應到
      案日期98年3 月23日前向原處分機關告知應歸責他人（僅
      於98年2 月13日由乙○○自行具狀向原處分機關否認本件
      違規），遲至向本院聲明異議時，始表示該車實際使用人
      為乙○○，並於本院訊問時，帶同乙○○到庭具結證述：
      「我們是夫妻，我想要證明車子都是我在使用的，但是我
      並沒有開車到桃園。」、「因為我的戶籍還在南部，家裡
      只有父母親在，他們又不識字，例如罰單、要繳納的牌照
      稅，如果寄到嘉義的家中就會不方便，父母親會不知道要
      如何處理，所以汽車、機車都登記在異議人的名下。」、
      「我們有2 部機車，本案的735-DFJ 是我在使用的。」等
      語明確（見本院98年4 月28日訊問筆錄）。況本件異議人
      為女性，此與舉發警員所見實際違規駕駛人係男性乙節顯
      不相符，此亦有本院辦理刑事案件電話紀錄查詢表在卷可
      參，從而，本件實際違規駕駛人確非異議人本人，堪予認
      定。至異議人歸責所指上開機車之使用人乙○○是否即為
      本件實際違規駕駛人，因重行處分與否及內容仍有調查審
      認之必要，經核屬原處分機關固有行政職權之範圍，不宜
      由司法審查機制取代，以免侵害權力分立原則，故此部分
      應由原處分機關另行通知乙○○到案依法處理，以資適法
      ，併予指明。
    (三)綜上，原處分機關所為本件處分，尚有未洽，難以維持，
      爰將如附表所示之原處分均撤銷，發回原處分機關，另為
      適法之處置。
四、據上論斷，應依道路交通案件處理辦法第20條前段，裁定如
    主文。
中    華    民    國    98    年    4     月    28    日
                    交通法庭    法  官  盧軍傑
上列正本證明與原本無異。
如不服本裁定，應於裁定送達後5 日內敘明抗告理由，向本院提
出抗告狀。
                                書記官  周玉茹
中    華    民    國    98    年    5     月    1     日
附表：
┌──────────┬───────┬──────┬──────┬───────────┬────────┐
│        案號        │  裁決書文號  │   舉發單號 │  違規時間  │      違規事實        │    違規法條    │
├──────────┼───────┼──────┼──────┼───────────┼────────┤
│98年度交聲字第631號 │北監蘆字第裁46│桃警局交字第│98年1月24日 │駕車行經有燈光號誌管制│道路交通管理處罰│
│                    │-DB0000000號  │DB0000000號 │15時20分許  │之交岔路口闖紅燈      │條例第53條第1項 │
├──────────┼───────┼──────┼──────┼───────────┼────────┤
│98年度交聲字第632號 │北監蘆字第裁46│桃警局交字第│同上        │違反處罰條例之行為，拒│道路交通管理處罰│
│                    │-DB0000000號  │DB0000000號 │            │絕停車接受稽查而逃逸  │條例第60條第1項 │
└──────────┴───────┴──────┴──────┴───────────┴────────┘


司法院資訊處製作；財團法人民間司法改革基金會備份。
